臺灣高雄地方法院刑事判決　　　　　　 96年度交訴字第184號
公　訴　人　臺灣高雄地方法院檢察署檢察官
被　　　告　甲○○
上列被告因業務過失致死案件，經檢察官提起公訴（96年度偵字
第15555 號），被告於本院準備程序進行中，就被訴事實為有罪
之陳述，經詢問當事人意見，合議庭裁定由受命法官依簡式審判
程序獨任審理，本院判決如下：
    主  文
甲○○從事業務之人，因業務上之過失致人於死，處有期徒刑壹
年。
    事  實
一、甲○○受僱於址設高雄市苓雅區○○○路26號之「馬上送商
    行」擔任送貨車司機，平日以載送冰塊為業，為從事駕駛業
    務之人，於民國96年5 月26日上午10時30分許，駕駛車牌號
    碼3413-ME 號自小貨車，由高雄縣彌陀鄉出發，沿赤崁北路
    由北往南方向行駛欲前往運送冰塊，嗣於同日上午10時40分
    許，行經高雄縣梓官鄉○○○路61號前時，欲超越前方由洪
    蔡月所騎乘沿同路同方向行駛之腳踏車，而甲○○明知汽車
    行駛時，駕駛人應注意車前狀況及兩車併行之間隔，並隨時
    採取必要之安全措施；且汽車超車時應顯示左方向燈，並於
    前車左側保持半公尺以上之間隔超越，且依當時天氣晴、日
    間自然光線、路面鋪設柏油、乾燥、無缺陷及障礙物、視距
    良好，並無不能注意之情事，竟疏未注意及此，於未保持半
    公尺以上間隔即貿然超車，致其所駕駛之自小貨車擦撞洪蔡
    月所騎乘之腳踏車後，洪蔡月因而人車倒地受傷，繼經送醫
    急救後，仍因腦挫傷及出血性休克而於同日中午12時49分許
    不治死亡。嗣甲○○於犯罪未被發覺前，主動向到場處理之
    員警表明為本件交通事故肇事者，並願接受裁判，始查知上
    情。
二、案經洪蔡月之子洪德鍾訴由高雄縣政府警察局岡山分局報請
    臺灣高雄地方法院檢察署檢察官偵查起訴。
    理  由
一、按本件被告甲○○所犯係死刑、無期徒刑、最輕本刑為3 年
    以上有期徒刑以外之罪，其於準備程序就前揭被訴事實為有
    罪之陳述，經受命法官告知簡式審判程序之旨，並聽取當事
    人之意見後，本院認無不得或不宜改依簡式審判程序進行之
    處，爰依刑事訴訟法第273 條之1 第1 項、第284 條之1 規
    定，裁定本件由受命法官獨任進行簡式審判程序，合先敘明
    。
二、事實之認定：
    上揭犯罪事實，業據被告甲○○於本院審理中坦承不諱（本
    院卷第24、37、50頁參照），並有道路交通事故現場圖1 紙
    （偵卷第14頁參照）、道路交通事故調查報告表(一)(二)各1 紙
    （偵卷第15、16頁參照）、交通事故談話紀錄表1 紙（偵卷
    第13頁參照）及道路交通事故現場蒐證相片19幀（警卷第28
    至32頁參照）附卷可稽。又被害人洪蔡月確因本件車禍受傷
    ，且於送醫急救後仍因腦挫傷及出血性休克不治死亡之事實
    ，亦據證人即被害人洪蔡月之子洪德鍾於警詢中證述明確（
    偵卷第10至12頁參照），且有國軍總醫院96年5 月26日診斷
    證明書1 紙（偵卷第24頁參照）、臺灣高雄地方法院檢察署
    驗斷書1 份（相卷第34至46頁參照）及相驗屍體證明書1 紙
    （偵卷第23頁參照）附卷可據。按汽車行駛時，駕駛人應注
    意車前狀況及兩車併行之間隔，並隨時採取必要之安全措施
    ；且汽車超車時應顯示左方向燈，並於前車左側保持半公尺
    以上之間隔超越，道路交通安全規則第94條第3 項及第101
    條第1 項第5 款分別定有明文；查本件被告考領有駕駛執照
    乙情，業據被告自承在卷（偵卷第6 頁、相卷第4 頁背面、
    本院卷第50頁參照），且有道路交通事故調查報告表(二)1 紙
    附卷可考（偵卷第15頁參照），理應熟知上揭交通規定，且
    依當時情況天氣晴、日間自然光線、路面鋪設柏油、乾燥、
    無缺陷及障礙物、視距良好，並無不能注意之情事，有前揭
    道路交通事故調查報告表(一)1 紙附卷可據（偵卷第16頁參照
    ），足見被告並無不能注意之情事，竟疏未注意及此，於未
    保持半公尺以上間隔即貿然超車，致其所駕駛之自小貨車擦
    撞被害人所騎乘之腳踏車後，被害人因而人車倒地受傷，繼
    經送醫急救後仍因腦挫傷及出血性休克不治死亡，則被告就
    本件車禍之發生具有過失乙情，甚為明確，就此本件交通事
    故經送請臺灣省高屏澎區車輛行車事故鑑定委員會鑑定肇事
    責任歸屬，該會亦認定被告駕駛自小貨車超越未保持安全間
    隔為肇事原因，至被害人騎乘腳踏車則無肇事因素等語，有
    該會96年7 月13日高屏澎鑑字第960441號函檢附鑑定意見書
    1 份在卷足佐（偵卷第43至45頁參照），亦同本院前所認定
    。再被害人既因本件車禍而死亡，其死亡結果與被告之前開
    過失行為間，顯然有相當因果關係，亦堪認定。準此，被告
    前開自白與事實相符，堪予採信，本案事證明確，被告過失
    致死犯行堪以認定，應依法論罪科刑。
三、論罪與科刑：
    查被告受僱於「馬上送商行」擔任送貨車司機，平日以載送
    冰塊為業之事實，業據被告自承不諱（相卷第4 頁背面、本
    院卷第50頁參照），是被告確屬從事駕駛業務之人，尚無疑
    義。是核被告所為，係犯刑法第276 條第2 項之業務過失致
    人於死罪。被告於肇事後留在現場，於有偵查犯罪職權之機
    關或公務員僅知悉犯罪事實，但不知犯罪人為何人前，即向
    前來現場處理之員警坦承肇事等情，業據被告供承在卷（偵
    卷第6 頁參照），並有交通事故肇事人自首紀錄表1 紙附卷
    可考（偵卷第20頁參照），被告並接受裁判，合乎自首之要
    件，應依刑法第62條前段之規定，減輕其刑。爰審酌被告為
    從駕駛業務之人，其駕駛自小貨車本應謹慎注意遵守交通規
    則，以維其他參與道路交通者之安全，竟於超車時疏未注意
    車前狀況及保持安全間隔即貿然超車，致其所駕駛之自小貨
    車擦撞被害人所騎乘之腳踏車而肇事，被害人並因此傷重死
    亡，造成被害人家屬遭受無法彌補之傷痛，且被告迄今仍未
    與被害人家屬達成和解賠償損害，理應從重量刑，惟考量被
    告前未曾受有期徒刑以上刑之宣告，有臺灣高等法院被告前
    案紀錄表及本院被告院內索引卡紀錄表各1 紙在卷可參，且
    犯後已坦承犯行，態度尚稱良好等一切情狀，量處如主文所
    示之刑，以資懲戒。
據上論斷，應依刑事訴訟法第273 條之1 第1 項、第284 條之1
、第299 條第1 項前段，刑法第276 條第2 項、第62條前段，刑
法施行法第1 條之1 ，判決如主文。
本案經檢察官李佳韻到庭執行職務。
中　　華　　民　　國　　96　　年　　11　　月　　30　　日
                    交通法庭  　法　官  陳振嘉
以上正本證明與原本無異。
如不服本判決應於收受本判決後10日內向本院提出上訴書狀，並
應敘述具體理由，如未敘述上訴理由者，應於上訴期間屆滿後20
日內補提理由書狀於本院（均須按他造當事人之人數附繕本）「
切勿逕送上級法院」。
中　　華　　民　　國　　96　　年　　11　　月　　30　　日
　　　　　　　　　　　　　　　　書記官  顏宗貝
附錄本判決論罪之法條：
刑法第276 條
因過失致人於死者，處2 年以下有期徒刑、拘役或2 千元以下罰
金。
從事業務之人，因業務上之過失犯前項之罪者，處5 年以下有期
徒刑或拘役，得併科3千元以下罰金。
